臺灣桃園地方法院刑事判決　　　　　 99年度交簡上字第208號
公　訴　人　臺灣桃園地方法院檢察署檢察官
上　訴　人
即　被　告　楊青山
選任辯護人　鄭世脩律師
上列上訴人因過失傷害案件，不服本院刑事庭民國99年6 月30日
99年度壢交簡字第1520號第一審刑事簡易判決（聲請簡易判決處
刑案號：99年度偵字第3021號），提起上訴，本院管轄之第二審
合議庭判決如下：
    主  文
上訴駁回。
    事  實
一、楊青山於民國98年11月24日晚上8 時40分許，駕駛車牌號碼
    6816-RN 號自用小客車，沿桃園縣平鎮市台66線快速道路橋
    下平面道路內側車道由觀音往大溪方向行駛，行經台66線與
    桃園縣平鎮市○○路該有燈光號誌管制之交岔路口處，本應
    注意汽車行駛至交岔路口左轉彎時，轉彎車應讓直行車先行
    ，而依當時天候晴、夜間有照明、柏油路面乾燥無缺陷、無
    障礙物、視距良好，客觀狀況並無不能注意之情事，竟疏未
    注意，未禮讓直行車先行，即貿然左轉，適有林耀中騎乘車
    牌號碼910-BFS 號重型機車搭載莊采縈，沿台66線快速道路
    橋下平面道路外側車道由大溪往觀音方向行駛至上開交岔路
    口，本應注意行經交岔路口時，應減速慢行，且車輛駕駛人
    應注意車前狀況，並隨時採取必要安全措施，而依當時天候
    晴、夜間有照明、柏油路面乾燥無缺陷、無障礙物、視距良
    好，客觀狀況並無不能注意之情形，竟疏未注意左前方有楊
    青山駕駛車牌號碼6816-RN 號自用小客車欲左轉彎，竟未減
    速慢行，未注意車前狀況，亦未隨時採取必要安全措施，致
    煞車不及而與楊青山所駕駛之上揭自用小客車發生碰撞，林
    耀中因此受有右手舟狀骨骨折及左股骨幹閉鎖性骨折之傷害
    ，莊采縈則受有左股骨下端開放性骨折及左十字韌帶撕裂性
    骨折之傷害。楊青山於肇事後留在現場，於警員到場處理車
    禍事故尚不知何人為犯罪人時，主動向警員表明其為肇事車
    輛駕駛人，自首而接受裁判。
二、案經林耀中、莊采縈訴由桃園縣政府警察局平鎮分局報告臺
    灣桃園地方法院檢察署檢察官偵查後，聲請以簡易判決處刑
    。
    理  由
壹、證據能力部分：
一、按「被告以外之人於偵查中向檢察官所為之陳述，除顯有不
    可信之情況者外，得為證據。」，刑事訴訟法第159 條之 1
    第2 項定有明文。偵查中對被告以外之人所為之偵查筆錄，
    或被告以外之人向檢察官所提之書面陳述，性質上均屬傳聞
    證據。惟現階段刑事訴訟法規定檢察官代表國家偵查犯罪、
    實施公訴，依法其有訊問被告、證人及鑑定人之權，證人、
    鑑定人且須具結，而實務運作時，檢察官偵查中向被告以外
    之人所取得之陳述，原則上均能遵守法律規定，不致違法取
    供，其可信度極高。經查證人林耀中在檢察官偵查中所為之
    證述，性質上雖屬傳聞證據，惟係偵查中向檢察官所為，並
    經具結，證人林耀中未曾提及檢察官在偵訊時有任何強暴、
    脅迫、詐欺、利誘等以不正方法取供之情，其陳述時之心理
    狀況健全、並無受外力干擾，且證人林耀中業於本案訊問中
    到庭依人證之調查程序具結作證，並經被告楊青山就其陳述
    行使對質詰問權，觀諸偵訊筆錄之記載形式，本院亦查無檢
    察官在上開偵訊時有任何以不正方法訊問，而有違反陳述者
    之自由意志等顯有不可信之情況，衡諸上開規定，自具有證
    據能力。
二、次按「被告以外之人於審判外之陳述，雖不符刑事訴訟法第
    159 條之1 至第159 條之4 之規定，而經當事人於審判程序
    同意作為證據，法院審酌該言詞陳述或書面陳述作成時之情
    況，認為適當者，亦得為證據。當事人、代理人或辯護人於
    法院調查證據時，知有刑事訴訟法第159 條第1 項不得為證
    據之情形，而未於言詞辯論終結前聲明異議者，視為有前項
    之同意。」，刑事訴訟法第159 條之5 亦有明定。查本判決
    所引用以下審判外作成之相關供述證據，公訴人、被告及辯
    護人於本院準備程序、審判期日均表示無意見而不予爭執，
    亦未於言詞辯論終結前聲明異議，本院審酌上開證據資料製
    作時之情況，尚無違法取得及證明力明顯過低之瑕疵，認以
    之作為證據應屬適當，而其餘所依憑判斷之非供述證據，本
    院亦查無有何違反法定程序取得之情形，且上開各該證據均
    經本院於審判期日依法進行證據之調查、辯論，被告於訴訟
    上之防禦權，已受保障，故上開證據資料均有證據能力。
貳、實體部分：
一、訊據被告楊青山對於上揭犯罪事實，業於本院審理時坦承不
    諱（見本院卷第49頁背面），核與證人即告訴人林耀中於檢
    察官訊問及本院審理時證稱：我當時騎乘車號910-BFS 號重
    型機車搭載莊采縈，沿台66線由大溪往觀音方向行駛，車速
    約40到50公里，行至台66線、賦梅路口時，對向左前方由被
    告駕駛之車號6816-RN 號自用小客車要轉不轉賦梅路，我鳴
    按喇叭，煞車不及就發生碰撞，當場人車倒地，發生車禍前
    車速約40、50公里等情（見偵查卷第41頁，本院卷第30至32
    頁）；及證人莊采縈於警詢中陳稱：當時我由林耀中騎乘機
    車搭載，與被告駕駛之車輛發生車禍事故，我左膝因此開放
    性骨折，右手也受傷等語（見偵查卷第12至15頁）相符，此
    外，復有道路交通事故現場圖、道路交通事故調查報告表(一)
    、(二)各1 份及事故現場照片15張附卷可稽（見偵查卷第16至
    18頁、第29至36頁）。觀諸卷附道路交通事故現場圖及肇事
    後車輛受損照片所示，被告駕駛之上開車輛撞擊後，逆向左
    斜停在台66線快速道路橋下平面道路往觀音方向外側車道上
    之交岔路口內，車體右前、後角距離量測基準點（橋墩水泥
    端緣石）垂直虛擬延伸線各為9.5 及8.6 公尺，且車輛右前
    葉子板皺折凹損、右前保險桿破損、右前燈座受損、右照後
    鏡後折受損，告訴人林耀中所騎乘機車與被告車輛撞擊之位
    置則為前導流板，撞擊後左斜右倒在台66線快速道路橋下平
    面道路往觀音方向外側車道上之交岔路口內，前、後輪各距
    被告右側車身0.4 公尺，機車前方0.8 公尺處並遺有機車車
    殼碎片散落物，足認被告車輛未及駛入路口中心處時，即與
    告訴人林耀中所騎乘機車發生碰撞，顯見被告駕車於駛入上
    開交岔路口時，未注意對向前方有告訴人林耀中騎乘之機車
    直行將駛至路口，即貿然左轉，而肇致本件車禍事故。再本
    件肇事路段為速限50公里之市區道路○○道路交通事故調查
    報告表所載之速限附卷可稽（見偵查卷第17頁），告訴人林
    耀中於本院審理時業供陳發生車禍前行車速度約40、50公里
    等語（見97年度偵字第23209 號卷第65頁）屬實，是被告於
    上揭時、地駕駛車輛行經肇事路段欲左轉彎時，未禮讓直行
    車先行，即貿然左轉，以及告訴人林耀中騎乘前開機車行經
    交岔路口，未減速慢行，仍以該路段最高速限約50公里之速
    度行駛，致兩車發生碰撞肇事等情，堪以認定。
二、按汽車行駛至交岔路口，轉彎車應讓直行車先行；行車速度
    ，依速限標誌或標線之規定；汽車行駛時，駕駛人應注意車
    前狀況，並隨時採取必要之安全措施，道路交通安全規則第
    102 條第1 項第7 款、第93條第1 項、第94條第3 項分別定
    有明文。被告駕駛上開自用小客車行駛於前揭肇事路段本應
    注意及此，且依當時天候晴、夜間有照明、柏油路面乾燥無
    缺陷、無障礙物、視距良好等情，有前開道路交通事故調查
    報告表(一)存卷可稽，顯見被告客觀上並非不能注意及此，詎
    被告行經有燈光號誌管制之交岔路口前，竟疏未注意，未禮
    讓直行車先行，即貿然左轉，而告訴人林耀中騎乘機車行經
    上開交岔路口前，亦疏未注意左前方有被告駕駛自用小客車
    欲左轉彎，未減速慢行，未注意車前狀況，且未隨時採取必
    要安全措施，致煞車不及，以致碰撞肇事，足認被告與告訴
    人林耀中對本件車禍之發生顯有過失甚明。而本件交通事故
    經送請臺灣省桃園縣區車輛行車事故鑑定委員會鑑定及臺灣
    省車輛行車事故覆議鑑定委員會覆議結果，均認被告駕駛車
    牌號碼6816-RN 號自用小客車，行經有燈光號誌管制之交岔
    路口，左轉彎車未讓對向直行車先行，為肇事主因，告訴人
    林耀中騎乘車牌號碼910-BFS 號重型機車，行經行車管制號
    誌正常運作之交岔路口，未注意車前狀況為肇事次因，有臺
    灣省桃園縣區車輛行車事故鑑定委員會99年4 月9 日桃縣行
    字第0995201271號函檢附之鑑定意見書，及臺灣省車輛行車
    事故覆議鑑定委員會99年12月14日覆議字第0996204875號函
    復說明在卷可憑（見偵查卷第47至50頁，本院卷第41頁），
    益證被告對本件車禍之發生確有過失，至為明確。而告訴人
    林耀中因本件交通事故受有右手舟狀骨骨折及左股骨幹閉鎖
    性骨折之傷害，告訴人莊采縈則受有左股骨下端開放性骨折
    及左十字韌帶撕裂性骨折之傷害，亦有壢新醫院出具之診斷
    證明書2 紙在卷可按（見偵查卷第27至28頁），是被告之過
    失行為與告訴人林耀中、莊采縈所受之傷害結果間，有相當
    因果關係，洵堪認定。
三、又被害人之有無過失僅為民事責任上之過失相抵問題，與被
    告本人之行為有無過失，是否應負刑事責任，並無直接相關
    。換言之，被告既行車於交岔路口前欲左轉彎，理應負有高
    度之注意義務，尤須禮讓直行車前行，縱告訴人林耀中於行
    駛中有未減速慢行且未注意車前狀況之過失情形，然依當時
    天候晴、夜間有照明、柏油路面乾燥無缺陷、無障礙物、視
    距良好等客觀情狀，即無不能注意之情事，詎其竟未禮讓直
    行車先行即貿然左轉，致與告訴人林耀中騎乘之機車碰撞，
    並肇事致人受傷，自無從卸免其責。本案事證明確，被告犯
    行，堪以認定，應予依法論科。
四、核被告所為，係犯刑法第284 條第1 項前段之過失傷害罪。
    被告以一過失行為，同時造成告訴人林耀中及其搭載之告訴
    人莊采縈二人受傷，係以一行為觸犯構成要件相同之數罪名
    ，為想像競合犯，依刑法第55條規定，應從一重之過失傷害
    罪處斷。被告於車禍發生後，過失傷害犯行未為有追訴權限
    機關公務員發覺前，即均向到場處理車禍事故之警員表示其
    為肇事車輛駕駛人，自首而接受裁判，有桃園縣政府警察局
    道路交通事故肇事人自首情形紀錄表1 份在卷可稽（見偵查
    卷第21頁），應依刑法第62條前段規定，依法減輕其刑。原
    審基於上開事證，以被告犯行明確，援引刑法第284 條第 1
    項前段、第55條、第62條前段、第41條第1 項前段，刑法施
    行法第1 條之1 第1 項、第2 項前段，並審酌被告之過失程
    度、犯罪情節、告訴人所受傷勢，及當時被告否認犯行，迄
    未賠償告訴人所受損害等一切情狀，判處被告有期徒刑3 月
    ，如易科罰金，以新臺幣1 千元折算1 日，經核認事用法均
    無違誤，量刑亦屬妥適，應予維持。被告上訴意旨雖以其無
    過失，以及原審量刑未考量告訴人林耀中亦有過失為由，提
    起上訴，惟被告就本件交通事故之發生確有過失，業詳如前
    述，且據被告於本院審理時坦認不諱，所辯其就本件車禍事
    故之發生無過失云云，自不足採信，況原審量刑時業已審酌
    被告之過失比例、犯罪情節等情狀，被告猶執前詞指摘原判
    決不當，非有理由，應予駁回。
據上論斷，應依刑事訴訟法第455 條之1 第1 項、第3 項、第36
8 條，判決如主文。
本案經檢察官張聰耀到庭執行職務。
中    華    民    國    100   年     1    月    25    日
                  刑事第五庭  審判長法  官  潘政宏
                                    法  官  張詠惠
                                    法  官  劉淑玲
以上正本證明與原本無異。
本判決不得上訴。
                                    書記官  許婉茹
中    華    民    國   100    年    1     月    26    日
附錄論罪科刑依據之法條：
刑法第284 條：
因過失傷害人者，處6 月以下有期徒刑、拘役或5 百元以下罰金
，致重傷者，處1 年以下有期徒刑、拘役或5 百元以下罰金。
從事業務之人，因業務上之過失傷害人者，處1 年以下有期徒刑
、拘役或1 千元以下罰金，致重傷者，處 3 年以下有期徒刑、
拘役或2 千元以下罰金。